臺灣臺北地方法院刑事判決　　　　　　　96年度訴字第1366號
公　訴　人　臺灣臺北地方法院檢察署檢察官
被　　　告　甲○○
上列被告因偽造文書等案件，經檢察官提起公訴（96年度偵字第
17063號），被告於本院準備程序進行中，就被訴事實為有罪之
陳述，經本院告知簡式審判程序意旨，並聽取公訴人及被告之意
見後，本院合議庭裁定由受命法官獨任依簡式審判程序審理，並
判決如下：
    主  文
甲○○意圖為自己不法之所有，而侵占對於業務上所持有之物，
處有期徒刑柒月；又行使變造私文書，足以生損害於他人，處有
期徒刑月。應執行有期徒刑玖月。
    事  實
一、甲○○原係任職於國際山水旅行社有限公司（以下簡稱「山
    水旅行社」，址設台北市○○○路○段16號9樓之6）之辦事
    員，負責辦理山水旅行社客戶申辦護照及簽證之送件工作，
    為從事業務之人。甲○○於任職期間之96年6月底某日，因
    不慎遺失辦理護照之費用，為彌補此過錯遂挪用其他辦理簽
    證款項先行辦理護照，再自行貼錢以急件方式辦理簽證，因
    此處於貼錢狀態，竟意圖為自己不法所有之單一決意，利用
    山水旅行社每天交辦其前往台北越南經濟文化辦事處（下簡
    稱「越南辦事處」）辦理客戶簽證之機會，於96年7月12日
    上午10時許向山水旅行社會計人員阮氏玉玲領取新台幣（下
    同）5460元資為辦理6件越南簽證急件之費用，卻僅以普通
    件遞送2件簽證申請而交付1620元給越南辦事處，其餘基於
    業務上保管而持有之3640元則予以侵占入己；接續於翌日（
    即96年7月13日）上午10時許，向山水旅行社會計人員阮氏
    玉玲領取7280元辦理8件越南簽證急件之費用，以相同手法
    僅以普通件遞送2件簽證申請而只交付1620元給越南辦事處
    ，將餘款5460元侵占入己，均供作貼補先前款項之用。甲○
    ○為掩飾其96年7月12日業務侵占之犯行，另起意事後彌縫
    ，基於行使變造私文書之概括犯意，於同日將越南辦事處所
    交付之辦理簽證收據（NO.094114）上記載之「810×2-1680
    」等字樣改為「810×5-4680」，持以行使交給山水旅行社
    作為辦理簽證之收據憑證，足以生損害於山水旅行社及越南
    辦事處。嗣經山水旅行社會計人員阮氏玉玲電詢越南辦事處
    何以未領得簽證時，方得知甲○○並未送件，因而查知上情
    。
二、案經山水旅行社訴請台北縣政府警察局土城分局移送台灣台
    北地方法院檢察署檢察官偵查起訴。
    理  由
一、程序部分：本件被告甲○○所犯係死刑、無期徒刑或最輕本
    刑為三年以上有期徒刑以外之罪，亦非屬高等法院管轄第一
    審之案件，其於準備程序中就被訴事實為有罪之陳述，經本
    院告知簡式審判程序之旨，並聽取當事人意見後，經本院合
    議庭依刑事訴訟法第二百七十三條之一第一項規定裁定由受
    命法官獨任進行簡式審判程序，合先敘明。
二、上開犯罪事實，業據被告於偵查及本院審理時均坦承不諱，
    核與山水旅行社告訴代理人阮氏玉玲於警詢、偵訊及本院訊
    問時指訴情節相符，並有支出證明單2紙、申辦越南簽證明
    細表1紙、越南辦事處申請簽證收據1紙在卷可稽，而被告在
    山水旅行社擔任辦事員，負責辦理越南簽證申辦送件之業務
    ，則領取、保管辦理簽證費用當為其業務之一，復據被告供
    明在卷，顯見被告對於該款項有保管之權，乃將其業務上所
    持有之金錢侵占入己，顯有為自己不法所有之意圖甚明。從
    而被告上開自白均核與事實相符，堪信為真實。本件事證明
    確，被告之犯行，堪以認定。
三、核被告侵占其業務上持有山水旅行社所有之辦理越南簽證費
    用之行為，係犯刑法第336條第2項業務侵占罪；另被告明知
    於96年7月12日僅辦理2件越南簽證，卻將越南辦事處同日製
    作之簽證收據（NO.094114）上記載之「810×2-1680」等字
    樣改為「810×5-4680」，持以行使交給山水旅行社作為辦
    理簽證之收據憑證，則犯刑法第216條、第210條行使變造私
    文書罪。又被告雖有2次侵占業務上所持有之現金行為，然
    按刑法第56條連續犯之規定，於94年1月7日經立法院刪除，
    新修正刑法於95年7月1日施行，依刪除連續犯規定之立法說
    明略謂：連續犯之規定廢除後，對於部分犯罪，在實務之運
    用上，可以補充解釋之方式，發展接續犯之概念，對於合乎
    接續犯或包括的一罪之情形，認為構成單一之犯罪，以限縮
    數罪併罰之範圍，用以解決數罪併罰造成刑罰過重之不合理
    現象。又接續犯乃行為人主觀上出於一犯罪決意，在時間空
    間密接之情況下，出於數個行為（按：此乃自然行為，有以
    舉動稱之）而持續侵害同一法益之犯罪，其特徵在於每個行
    為原即足獨立成罪（反面而言，即其所實現之構成要件並非
    預定須實施數次行為始足成罪），然由於自數行為完成後逆
    溯觀察之結果，各該行為於時空密接之情況下，顯然於評價
    上喪失其獨立性，遂將各該行為全體包括地斷為一罪。經核
    被告係擔任山水旅行社辦事員，負責辦理越南簽證申辦送件
    之業務，則領取、保管辦理簽證費用當為其業務之一，係為
    執行業務之人，其意圖為自己不法之所有，於96年7月12日
    、13日將其上揭業務所持有辦理簽證之款項，易持有為所有
    ，將之挪作他用而未依指示辦理越南簽證或是交還給山水旅
    行社，且被告自承：因為96年6月底將辦理護照之款項遺失
    ，遂挪用其他辦理簽證的錢，再貼錢辦理，洞越來越大，才
    挪用96年7月12日、13日的款項等語（見本院96年10月22日
    審理筆錄），則被告顯係基於填補先前資金缺口之單一犯罪
    決意，於96年7月12日、13日之密接時間內，2次於同一地點
    ，以相同方法，侵占業務上持有之財物，從而被告2次侵占
    行為，既係為基於同一犯意接續所為之數個行為舉動，其各
    次舉動之時空密接，各為接續犯之一部行為，自應論以一罪
    ，公訴意旨認犯意各別，求予分論並罰，尚有誤會。而被告
    侵占業務上持有款項、行使變造私文書二行為間，犯意各別
    ，行為互殊，則應予分論併罰。爰審酌被告年紀猶輕，前無
    犯罪紀錄，有臺灣高等法院被告前案紀錄表在卷足徵，其素
    行良好，為彌補先前不慎遺失山水旅行社辦理客戶護照之款
    項，苦無對策，一時失慮而為本件犯行之動機，惡性非屬重
    大，侵占金額僅9100元，情節尚非重大，及其犯罪後坦承犯
    行、態度良好等一切情狀，分別量處如主文所示之刑。至經
    變造之簽證收據，雖係被告供犯罪所用之物，然既經被告行
    使而交付予山水旅行社收執，已非屬被告所有，爰不為沒收
    之諭知，特予說明。
四、據上論斷，應依刑事訴訟法第273條之1第1項、第299條第1
    項前段，刑法第210條、第216條、第336條第2項、第51條第
    5款，刑法施行法第1條之1第1項、第2項前段判決如主文。
本案經檢察官郭麗娟到庭執行職務。
中　　華　　民　　國　　96　　年　　11　　月　　5 　　日
　　　　　　　　　刑事第五庭    法　官　何俏美
上正本證明與原本無異。
如不服本判決，應於判決送達後10日內向本院提出上訴狀（應抄
附繕本）。告訴人或被害人如對於本判決不服者，應具備理由請
求檢察官上訴，其上訴期間之計算係以檢察官收受判決正本之日
期為準。
                                書記官  林曉郁
中　　華　　民　　國　　96　　年　　11　　月　　5 　　日
附錄：本案論罪科刑法條全文
中華民國刑法第210條
(偽造變造私文書罪)
偽造、變造私文書，足以生損害於公眾或他人者，處5年以下有
期徒刑。
中華民國刑法第216條
(行使偽造變造或登載不實之文書罪)
行使第210條至第215條之文書者，依偽造、變造文書或登載不實
事項或使登載不實事項之規定處斷。
中華民國刑法第336條
(公務公益侵占罪、業務侵占罪)
對於公務上或因公益所持有之物，犯前條第1項之罪者，處1年以
上7年以下有期徒刑，得併科5千元以下罰金。
對於業務上所持有之物，犯前條第1項之罪者，處6月以上5年以
下有期徒刑，得併科3千元以下罰金。
前二項之未遂犯罰之。
